【裁判字號】    98,交聲,385
【裁判日期】    981231
【裁判案由】    違反道路交通管理處罰條例聲明異議
【裁判全文】
臺灣基隆地方法院交通事件裁定        98年度交聲字第385號
移送機關即
原處分機關  交通部公路總局臺北區監理所基隆監理站
聲明異議人
即受處分人  甲○○
上列聲明異議人即受處分人因違反道路交通管理處罰條例案件，
對於交通部公路總局臺北區監理所基隆監理站中華民國98年10月
30日所為之處分（原處分案號：基監字第裁42-ZBP032425、基監
字第裁42-ZBP032427），聲明異議，本院裁定如下：
    主文
異議駁回。
    理由
一、原處分意旨略以：聲明異議人即受處分人（下稱異議人）甲
    ○○，駕駛車號6725-FL 號自用一般小客貨車，於97年9 月
    20日上午9 時57分及同日上午11時21分，先後行經楊梅收費
    站，有汽車行駛於應繳費之公路不依規定繳費之違規行為，
    經舉發單位臺灣區○道○○○路局國道公路警察局第二警察
    隊楊梅分隊以異議人所駕駛之上開車輛有違反道路交通管理
    處罰條例第27條第1 項規定之行為逕行掣單舉發（內政部警
    政署國道公路警察局98年1 月20日公警局交字第ZBP032425
    號、第ZBP032427 號）。嗣異議人於應到案日期（98年2 月
    19日）後之98年4 月2 日，向交通部公路總局臺北區監理所
    基隆監理站（下稱原處分機關）提起申訴，原處分機關函請
    舉發單位調查結果，仍認異議人有上開行為，原處分機關乃
    依前揭道路交通管理處罰條例第27條第1 項之規定及違反道
    路交通管理事件統一裁罰基準及處理細則第41條、第43條、
    第44條及第67條等規定，於98年10月30日以基監字第裁42-Z
    BP032425號、第42-ZBP032427號裁決書，各裁處異議人罰鍰
    新臺幣（下同）4,000 元。
二、聲明異議意旨略以：異議人未收到舉發單，並非伊不按時繳
    納罰鍰；又違規金額罰金過高，為此聲明異議云云。
三、按汽車行駛高速公路，於駛進收費站前，應依標誌指示預為
    減速慢行，並依規定標誌、標線、號誌指示或交通勤務警察
    指揮順序行駛過站繳費，高速公路及快速公路交通管制規則
    第23條定有明文。又汽車行駛於應繳費之公路、橋樑、隧道
    或輪渡，不依規定繳費者，處汽車所有人或駕駛人新臺幣（
    下同）3,000 元以上6,000 元以下罰鍰，並追繳欠費，道路
    交通管理處罰條例第27條第1 項亦有明文。次按交通部臺灣
    區○道○○○路局為辦理電子收費申裝及欠費追繳作業，依
    據公路通行費徵收管理辦法（下稱本辦法）相關規定訂定交
    通部臺灣區○道○○○路局電子收費申裝及欠費追繳作業注
    意事項（下稱注意事項）；又依本辦法第15條，用路人不依
    規定繳費者，營運單位應依用路人不同之欠費行為，依本局
    （指高速公路局《下同》）查明之車籍資料，製發「補繳通
    行費及作業處理費通知單」，追繳通行費並加收作業處理費
    用；不照章繳費且符合未申裝車內設備單元行駛電子收費車
    道者，依本局查明之車籍資料，交營運單位寄發「補繳通行
    費及作業處理費通知單」通知車主補繳通行費及「違規作業
    處理費」，並移送相關警察單位依法處理；用路人應於通知
    單所列之繳費期限內完成補繳程序，逾期未繳納則移送相關
    警察單位依法處理，注意事項第1 條、第13條第2 項、第16
    條第2 款、第17條第3 項分別定有明文。
四、經查：
  (一)異議人駕駛其所有車牌號碼6725-FL 號自用一般小客車於97
    年9 月20日上午9 時57分及同日上午11時21分許，先後行經
    楊梅收費站時，有未扣款成功之事實，嗣經遠通電收股份有
    限公司（下稱遠通公司）將補繳通知單依法送達後，仍未於
    補繳期限內繳納，而經原處分機關逕行舉發「汽車行駛於應
    繳費之公路，不依規定繳費」之違規乙節並不爭執，有內政
    部警政署國道公路警察局舉發違反道路交通管理事件通知單
    、原處分機關之裁決書各2 份及交通部臺灣區○道○○○路
    楊梅收費站98年5 月27日高楊稽字第0980000754號函暨所附
    高速公路委託遠通電收公司辦理電子收費業務送達證書各1
    份附卷可稽，則異議人確有汽車行駛於應繳費之公路不依規
    定繳費之違規行為，堪以認定。
  (二)又異議人辯稱：伊未收到舉發單，並非不按時繳納罰鍰云云
    。按送達，於應受送達人之住居所、事務所或營業所為之，
    但在行政機關辦公處所或他處會晤應受送達人時，得於會晤
    處所為之；於應送達處所不獲會晤應受送達人時，得將文書
    付與有辨別事理能力之同居人、受僱人或應送達處所之接收
    郵件人員；另送達不能依前2 條規定為之者，得將文書寄存
    送達地之地方自治或警察機關，並作送達通知書兩份，一份
    黏貼於應受送達人住居所、事務所、營業所或其就業處所門
    首，另一份交由鄰居轉交或置於該送達處所信箱或其他適當
    位置，以為送達；由郵務機關為送達者，得將文書寄存於送
    達地之郵政機關，行政程序法第72條第1 項、第73條第1 項
    及第74條第1 項、第2 項亦分別定有明文。又針對扣款失敗
    ，遠通公司雖均會於交易48小時之內以手機簡訊通知提醒，
    然簡訊提醒送達至用路人之外在干擾因素甚多，且此係為遠
    通公司對ETC 用戶之額外服務，不具法律送達效力，仍應以
    掛號書面通知為法定效力。查前開車輛行經上揭應繳費之公
    路，未正常扣款收費，營運單位即遠通公司即依據上開國道
    高速公路局電子收費申裝及欠費追繳作業注意事項第13條之
    規定，依據車籍資料所載異議人之地址即基隆市安樂區○○
    ○街8巷25號5樓，寄送「高速公路通行費催繳通知單」2 張
    予異議人，並於97年10月24日寄存於基隆郵局，此有交通部
    臺灣區○道○○○路楊梅收費站98年11月16日高楊稽字第09
    80002278號函暨所附高速公路委託遠通電收公司辦理電子收
    費業務送達證書各1 份在卷可按。依前開說明，堪認遠通電
    收公司確已依規定製發「高速公路通行費催繳通知單」合法
    送達予異議人。是以，原處分機關就異議人「汽車行駛於應
    繳費之公路不依規定繳費」之違規，裁處異議人每件4,000
    元，共8,000 元之罰鍰，洵無違誤。從而，本件催繳通知單
    既已合法送達，而用路人通過應繳費公路，本即負有給付義
    務，異議人雖以前詞置辯，亦無法解免其未依規定繳費之責
    ，故無從採取。
  (三)另異議人雖辯稱：倘若伊確實有於上午9 時許經過楊梅收費
    站，不可能在40多分鐘內又往北云云。然查，異議人確先有
    於97年9 月20日上午9 時57分，行經楊梅收費站南；再於同
    日上午11時21分，行經楊梅收費站北之事實，此有交通部臺
    灣區○道○○○路楊梅收費站98年11月16日高楊稽字第0980
    002278號函暨所附遠通電收交易採證照片共2 幀附卷可參，
    足見異議人有於上開時間，行經楊梅收費站乙節，已臻明確
    。是異議人以前情置辯，尚難遽認，實屬卸責之詞，不值採
    信。
五、綜上所述，異議人確有於前揭時、地，先後駕車行駛於應繳
    費之公路不依規定繳費之違規行為，原處分機關據以援引首
    揭規定，各裁處罰鍰4,000 元並無不當。本件異議為無理由
    ，應予駁回。
據上論斷，應依道路交通案件處理辦法第19條，裁定如主文。
中    華    民    國    98    年    12    月    31    日
                      交通法庭法  官  何怡穎
以上正本證明與原本無異。
對於本件裁定如有不服，應於收受送達後5 日內，向本院提出抗
告書狀，敘述抗告之理由，抗告於臺灣高等法院。
中    華    民    國    98    年    12    月    31    日
                               書記官 鄭梅君

司法院資訊處製作；財團法人民間司法改革基金會備份。
